【裁判字號】    95,重上更(三),135
【裁判日期】    950524
【裁判案由】    毒品危害防制條例
【裁判全文】
臺灣高等法院臺南分院刑事判決   95年度重上更(三)字第135號
上  訴  人
即  被  告  乙○○
指定辯護人  本院公設辯護人甲○○
上列上訴人因違反毒品危害防制條例案件，不服臺灣臺南地方法
院88年度訴字第1121號中華民國88年12月24日第一審判決（起訴
案號：臺灣臺南地方法院檢察署88年度偵字第4025號），提起上
訴，判決後，經最高法院第三次發回更審，本院判決如下：
    主  文
原判決撤銷。
乙○○連續販賣第二級毒品，累犯，處有期徒刑捌年。扣案之安
非他命（重約壹點捌公克）沒收銷燬之；販賣毒品所得新台幣肆
仟元沒收，如全部或一部不能沒收時，以其財產抵償之。
    事  實
一、乙○○於民國（下同）八十七年間曾因違反麻醉藥品管理條
    例案件，經臺灣臺南地方法院判處有期徒刑六月，於八十七
    年十一月十三日執行完畢。又基於意圖販賣第二級毒品安非
    他命以營利之概括犯意，先於八十八年二月間，在台南市○
    區○○路五○三號其住處附近，販賣第二級毒品安非他命乙
    小包予丙○○，得款新台幣（下同）一千元；復於同年三月
    十六日上午十時許，在上開住處，販賣第二級毒品安非他命
    乙小包予丙○○，得款三千元。嗣經警於八十八年三月十六
    日下午三時三十分許，在台南縣仁德鄉○○○路三十三巷一
    弄十六號查獲丙○○，扣得其甫向乙○○購買之安非他命一
    小包（重約一．八公克），據其供述循線於同日下午五時十
    分許，在乙○○上開住處，查獲乙○○。計乙○○販賣第二
    級毒品安非他命所得四千元（未扣案）。
二、案經台南市警察局第一分局報請臺灣臺南地方法院檢察署檢
    察官偵查起訴。
    理  由
甲、証據能力部分：
一、被告警詢筆錄部分：
  (一)被告及其辯護人辯稱「被告於警詢時並未全程錄音，而被告
    既爭執警詢之供述與警詢筆錄不符，偵查機關又未能提出錄
    音帶以資証明該警詢筆錄內容之真實性，從而被告警詢筆錄
    自無証據能力」等語。
  (二)按刑事訴訟法第一百條之二雖有準用同法第一百條之一第一
    項之規定，即司法警察（官）詢問犯罪嫌疑人，除有急迫情
    況且經記明筆錄者外，應全程連續錄音；必要時，並應全程
    連續錄影。然考其立法目的，在於建立詢問筆錄之公信力，
    並擔保訊問程序之合法正當；亦即在於擔保被告對於訊問之
    陳述，係出於自由意思及筆錄所載內容與其陳述相符。如被
    告之陳述係屬自白，並基於自由意思而非出於不正之方法，
    且其自白之陳述與事實相符，縱令對其訊問時未經全程連續
    錄音或錄影，致訊問程序稍嫌微疵，仍難謂其自白之筆錄，
    無證據能力，最高法院迭著有判決在案（最高法院九十二年
    台上字第二九一○、二八七四、九九五號判決）。查被告於
    警詢時未同步錄音，雖有台南市警察局第一分局九十二年十
    月二十二日南市警一刑字第○九二○○三六五二二號函附卷
    足憑（見本院更二審卷第六二頁）。然本案係先查獲丙○○
    ，根據丙○○的供述始逮捕被告乙○○，而被告乙○○之警
    詢筆錄係根據被告之供述據實記載筆錄，在訊問過程中並無
    恐嚇、威脅及誘導，完全依據被告、證人等供述記載，並於
    被訊問人看過才簽名，至於筆錄內容中途有按指印部分，係
    因寫錯更改及簽名處由被告按指印等情，業據証人即承辦警
    員胡國基於本院前審審理時證述明確（見本院更二審卷第七
    九頁至第八０頁）；再稽之被告警詢筆錄所載，該內容確有
    中途更改，並由被告捺按指印之情事（見警詢卷第三頁），
    則若非該筆錄係依被告之供述而製作，衡情豈有中途更改之
    情事，益足認被告於該筆錄製作完成後確有親閱該筆錄內容
    ，且該筆錄內容確係本於被告之自由意思所為之供述詳實記
    載無疑，証人胡國基上開証述尚非無據，從而被告辯稱「該
    筆錄內容與其陳述不符」云云，應難信採；被告於警詢之筆
    錄自得作為本件之証據。
二、証人丙○○警、偵訊筆錄部分：
    按中華民國九十二年一月十四日修正通過之刑事訴訟法施行
    前，已依法定程序進行之訴訟程序，其效力不受影響，刑事
    訴訟法施行法第七條之三但書定有明文。查証人丙○○於警
    、偵訊之供述，均係刑事訴訟法施行前，依原有效之正當程
    序所為之指証，揆之上開規定，証人丙○○於警、偵訊之供
    証，亦均得作為本件之証據。
乙、實體方面：
一、訊據上訴人即被告乙○○矢口否認有上揭連續販賣第二級毒
    品安非他命予丙○○之犯行，辯稱：伊係與丙○○二次合資
    向他人購買安非他命施用，第一次丙○○出一千元，第二次
    出三千元，並非販賣安非他命與丙○○云云。
二、經查：
  (一)上揭被告如何連續販賣第二級毒品安非他命與丙○○施用等
    事實，業據被告於警訊時供述「曾販賣安非他命二次給丙○
    ○吸食，每次乙小包，每次經由丙○○打我的大哥大000
    0000000號，雙方聯絡約定時間、地點及購買金額後
    ，一手交錢一手交貨，有時直接至我家中交易」等語（見警
    卷第一頁反面、第二頁）；且經証人丙○○於警訊時供證「
    向乙○○購買二次，一次一千元，一次為今日八十八年三月
    十六日上午十點多，以三千元代價在乙○○住處購得安非他
    命。我均打乙○○之行動電話0000000000號給乙
    ○○，連繫約定地點交易，或是像今天早上，我直接至他住
    處購買」等語（見警卷第四頁反面、第五頁），並於警訊時
    指認被告之身分證，確係販賣安非他命之人無訛（見警卷第
    六頁）。而於八十八年三月十六日下午三時三十分許，在台
    南縣仁德鄉○○○路三十三巷一弄十六號查獲証人丙○○時
    ，又經警自丙○○身上起出安非他命一包；另証人丙○○經
    警採尿結果，呈安非他命陽性反應，証人丙○○並因而經臺
    灣臺南地方法院台南簡易庭以八十八年度南簡字第八六五號
    判處有期徒刑五月，扣案之安非他命一包沒收銷燬確定，嗣
    再經臺灣臺南地方法院檢察署檢察官執行沒收銷燬在案，復
    有臺南市衛生局檢驗成績書（証人丙○○之尿液檢驗結果）
    、臺灣臺南地方法院台南簡易庭八十八年度南簡字第八六五
    號刑事判決、臺灣臺南地方法院檢察署檢察官扣押（沒收」
    物品處分命令等件附於臺灣臺南地方法院檢察署八十九年度
    執字第一一六號執行卷証（含該案之歷審卷宗）內可稽，足
    認被告於警詢自白連續販賣毒品安非他命，及証人丙○○供
    証向被告購買毒品安非他命施用等情，並非無據，而可信採
    。
  (二)被告事後雖翻異前詞，辯稱「是與丙○○合資購買」云云；
    而証人丙○○於本院審理時則証述「其係請被告幫忙向藥頭
    拿安非他命，但錢沒有給被告」等語（見本院更三審卷第六
    七頁至第六九頁）。然查：
  １被告偵查中供稱「是他（指丙○○）要吸食，我說到我那裏
    來吸，他說要跟我合買，我說好，因為我買比較便宜」云云
    （見偵查卷第十九頁）；於原審則供稱「是丙○○到我家吸
    食，他（指丙○○）說他有錢的話，大家才一起買，他說要
    拿一些安非他命回去，我說不可以，丙○○並沒有拿錢，他
    說要寄我買一些，但沒有買就被警察抓到」等語（見原審卷
    第十八頁）；於本院前審又供稱「是與丙○○合買，是他出
    一千元，我們二人再向他人一起去買的，且在我家吸，被查
    獲時，該次是丙○○出資三千元，故他身上較多，我家就查
    不到」云云（見本院上訴卷第五十一、五十二頁）；嗣於本
    院更二審審理時則又稱「與丙○○合資購買毒品安非他命，
    係向藥頭馮江立購買」云云（見本院更二審卷第八０頁、第
    八三頁），則觀之被告上開供述，先於偵查中供述「與丙○
    ○合資」，嗣於原審則供稱「丙○○說他有錢時，大家才一
    起買，但沒有買就被警察抓到」等語，先後就証人丙○○究
    竟有無連續二次與其合資購買，及有無購得安非他命之供述
    ，已有不符；且被告於警、偵訊及原審時均未提及合資向「
    藥頭」馮江立購買毒品安非他命，於警詢時更供述「其販售
    之安非他命是向謝家勇購買」（見警詢卷第二頁），迨至本
    院更二審時始又稱係向「馮江立」購買云云，則被告辯稱「
    上開二次均係與証人丙○○合資購買，及毒品係向馮江立購
    買」云云，已難信採。
  ２証人丙○○雖於本院審理時証述「請被告幫忙向藥頭拿毒品
    安非他命」云云，不惟與其於警詢時指証向被告連續購買毒
    品安非他命等語不符；且觀之証人丙○○於偵查中，經檢察
    官訊及「為何在警訊說向被告買」一節，証人丙○○供証「
    其去被告那裡向他（拿毒品）吃了好幾，後來才拿錢給他（
    即被告）」等語（見偵查卷第十二頁）；於原審則証述「我
    有說要以三千元代價向他買，但並沒有拿錢給乙○○」等語
    （見原審卷第六六頁背面）。則若果真証人丙○○係委請被
    告幫忙向他人購買毒品，或係與被告合資購買毒品安非他命
    ，則此項事實既係証人丙○○親身經歷之事，衡情豈有自警
    詢迄至本院審理時均未談及「與被告合資購買毒品安非他命
    」之事，且於偵查、原審或稱「因向被告拿安非他命吃了很
    多次，後來才拿錢給被告」，或稱「要向被告買安非他命，
    但沒有拿錢給被告」，於本院更三審審理時更稱「請被告幫
    忙向藥頭拿安非他命」云云，則証人丙○○偵查至本院審理
    時之証述，已有明顯瑕疵存在，益見証人丙○○迴護被告之
    情，從而証人丙○○事後或証述「要向被告買，但沒有拿錢
    給被告」，或証述「請被告幫忙向藥頭拿安非他命」云云，
    顯係事後迴護被告之詞，亦核與事實不符，自無可採。
  (三)至於被告販賣毒品安非他命之價格，被告於警詢時係供稱「
    販賣二次，每次一包三千元」等語（見警詢卷第一頁背面）
    ；然証人丙○○則供証「向被告購買二次，一次為一千元，
    一次為八十八年三月十六日那次，價格三千元」等語（見警
    詢卷第四頁背面），就第一次販賣毒品安非他命之價格，彼
    此之供証雖有不符；但本院參酌被告事後雖稱該二次係與証
    人丙○○合資購買，但就証人丙○○二次之金額，第一次係
    一千元，第二次係三千元一節則未爭執（見本院更三審卷第
    三六頁）；暨罪疑惟輕，依有利被告之方式，足認被告販賣
    毒品安非他命與証人丙○○之價格，第一次係每包一千元，
    第二次則係每包三千元。
  (四)又証人丙○○於原審雖証述「有說要以三千元代價向他買，
    但並沒有拿錢給乙○○」等語。但核與証人丙○○於警詢時
    稱「第一次係買一千元，第二次三千元」，並未言及未交付
    價款與被告之情不符，亦與被告於警詢中供稱「一手交錢，
    一手交貨」之情節岐異。且查安非他命為政府嚴加查緝之毒
    品，量少價昂；而被告與証人丙○○係於八十七年十一、十
    二月間認識，為被告於原審供述在卷（見原審卷第四四頁）
    ，則被告與証人二人迄至本件案發時，亦僅認識三、四月，
    足見被告與証人二人並無特殊交情，衡諸常情，被告自不可
    能甘冒重刑處罰之風險，在毫無利得之情況下販賣毒品安非
    他命與丙○○，且未收取價款，是証人丙○○上開証述顯有
    不實，而難信採。被告先後二次販賣毒品安非他命之價款一
    千元、三千元應已收取，可堪認定。
  (五)按近來政府為杜絕毒品之氾濫，對於查緝施用及販賣毒品之
    工作，無不嚴加執行，販賣毒品罪又係重罪，設若無利可圖
    ，衡情一般持有毒品之人當無輕易將所持有之安非他命轉讓
    他人而甘冒於再次向他人購買時，而有被查獲移送法辦危險
    之理。且毒品安非他命，可任意分裝或增減其份量，而每次
    買賣之價量，亦隨時隨雙方關係之深淺、當時之資力、需求
    程度及對行情之認知等因素，機動的調整，因之販賣之利得
    ，除經坦承犯行，或價量均臻明確外，委難察得實情，職是
    之故，縱未確切查得販賣賺取之實際差價，但除別有事證，
    足認係按同一價格轉讓，確未牟利外，尚難執此認非法販賣
    之事證有所不足，致知過坦承者難辭重典，飾詞否認者反得
    逞僥倖，而失情理之平。再衡之被告與丙○○二人並無特殊
    交情，已如上述，被告自不可能甘冒重刑處罰之風險，毫無
    利得轉讓安非他命之理，是被告販賣安非他命確有營利之意
    圖，灼然甚明。
  (六)末查，員警於八十八年三月十六日下午三時三十分許，在台
    南縣仁德鄉○○○路三十三巷一弄十六號查獲証人丙○○，
    並自丙○○身上起出之安非他命一包業經沒收銷燬，已如上
    述，則本院自無從調取該安非他命送驗（此部分為最高法院
    本次發回要旨之一）；然証人丙○○於本院審理時已証述「
    其經警查獲之安非他命，確定是毒品安非他命，因其有吸過
    」等語（見本院更三審卷第六七頁）；且參酌証人丙○○經
    警查獲採尿送驗結果，確呈安非他命之陽性反應，又如上述
    ，足認証人丙○○此部分之証詞與事實相符，該包安非他命
    確係第二級毒品安非他命無訛。
  (七)綜上所述，被告確有於上揭時、地連續販賣第二級毒品安非
    他命之事實，被告上開所辯，顯係事後卸責之詞，不足採信
    ，本件事証明確，被告犯行堪以認定。
三、按安非他命係毒品危害防制條例第二條第二項第二款所定之
    第二級毒品；又被告行為後，毒品危害防制條例已於九十二
    年七月九日修正公布，並自九十三年一月九日起生效施行，
    惟因販賣第二級毒品之法定刑，於修正前、修正後並無變更
    ，不生新舊法比較之問題，依刑法第二條第一項前段之規定
    ，自應適用裁判時之法律即修正後之毒品危害防制條例論處
    。核被告所為，係犯修正後同條例第四條第二項之販賣第二
    級毒品罪。其持有安非他命之低度行為應為販賣之高度行為
    所吸收，不另論罪。被告先後二次販賣毒品安非他命之犯行
    ，時間緊接，罪名相同，顯係基於概括之犯意反覆為之，為
    連續犯，以一罪論，除法定本刑為無期徒刑部分不得加重外
    ，其餘部分應加重其刑。被告於八十七年間因違反麻醉藥品
    管理條例案件，經原審法院判處有期徒刑六月，於同年十一
    月十三日執行完畢，有臺灣高等法院被告前案紀錄表附卷可
    按，於五年內再犯本件有期徒刑以上之罪，為累犯，除法定
    本刑為無期徒刑部分不得加重外，其餘部分應遞加重其刑。
    再被告於警訊時雖供稱，其安非他命之來源係購自謝家勇云
    云，惟警方並未因此查獲謝某販賣安非他命之犯行，此有臺
    南市警察局第一分局八十九年十一月八日南市警一刑字第一
    一００八號函一紙在卷可稽（見本院更一審卷第二一頁），
    自不得減輕其刑。
四、原審以被告罪証明確，因予論罪科刑，固非無見。但按「查
    獲之第一、二級毒品及專供製造或施用第一、二級毒品之器
    具，不問屬於犯人與否，均沒收銷燬之」，毒品危害防制條
    例第十八條條第一項定有明文。且按沒收物之執行完畢與沒
    收物之不存在，並非一事，因犯罪依法必須沒收之物，雖已
    於他案諭知沒收，並已執行完畢，但於本案仍應宣告沒收。
    蓋因此種沒收之諭知，對於本案之被告，仍不失為從刑，且
    在必須沒收之列，倘以該沒收物已因他案判決諭知沒收確定
    ，並經執行完畢為理由，而不為沒收之諭知，於法即有未合
    ，最高法院九十四年度台上字第一０一七號判決意旨可資參
    照。查員警於八十八年三月十六日下午三時三十分許，在台
    南縣仁德鄉○○○路三十三巷一弄十六號查獲証人丙○○，
    並自丙○○身上起出扣案之安非他命重約一．八公克，雖經
    臺灣臺南地方法院臺南簡易庭以八十八年度南簡字第八六五
    號判決沒收銷燬確定，並已經臺灣臺南地方法院檢察署檢察
    官執行沒收銷燬在案，已如上述，惟該毒品乃被告販賣之第
    二級毒品，與被告被訴之本案非全然無關，揆之上開規定及
    最高法院之判決意旨，仍應於本案諭知沒收銷燬，原審未為
    沒收銷燬之諭知，顯有未當。被告上訴否認犯罪，並以上開
    情詞指摘原判決不當，雖無理由，但原判決既有上開可議之
    處，即屬無可維持，應由本院予以撤銷改判。爰審酌被告已
    有違反麻醉藥品管理條例罪前科，仍不知悔改，再犯本件犯
    行，其犯罪之動機、目的，手段，惟被告僅販賣二次，販賣
    數量尚微，所得亦少，及事後否認犯罪之態度等其他一切情
    狀，量處如主文第二項所示之刑。扣案之安非他命（重約一
    點八公克）係第二級毒品，應沒收銷燬之；又被告販賣毒品
    所得四千元，雖未扣案，仍應依毒品危害防制條例第十九條
    第一項規定宣告沒收，如全部或一部不能沒收時，以其財產
    抵償之。另員警經丙○○之供述，在被告住處查獲被告時，
    雖扣得之安非他命一包，與酒精燈一個，吸食器一組，但觀
    之該安非他命毛重僅０．四公克，重量甚微，且又扣得上開
    施用毒品之工具（見警詢卷附之搜索扣押證明筆錄），衡情
    堪認該安非他命係供被告吸用之用，顯難認係供其本案販賣
    所用之物，且被告亦堅稱上開扣案之物均係供伊吸用安非他
    命之用，足見該安非他命與被告所犯本案全然無關，爰不另
    為沒收銷毀之諭知，併此敘明。
五、公訴意旨另以：被告於八十八年初起至同年三月十六日間，
    尚另有多次販賣安非他命予丙○○之犯行，因認被告此部分
    亦涉有販賣第二級毒品之犯行云云。訊據被告否認有此部分
    犯行，而証人丙○○於警訊時亦供稱：被告僅有上開二次販
    賣犯行等語；此外，又查無其他積極証據足資佐証被告除上
    開販賣行為外，另有多次販賣安非他命予丙○○之犯行；應
    認不能證明被告此部分之犯罪，惟因公訴人認此部分與上揭
    有罪部分，有連續犯之裁判上一罪關係，爰不另為無罪之諭
    知。
據上論結，應依刑事訴訟法第369條第1項前段、第364條、第299
條第1項前段、修正後毒品危害防制條例第4條第2項、第18條第1
項、第19條第1項、刑法第11條前段、第2條第1項前段、第56條
、第47條，判決如主文。
本案經檢察官張太龍到庭執行職務。
中    華    民    國    95    年    5     月    24    日
                  刑事第四庭    審判長法  官  吳志誠
                                      法  官  蔡美美
                                      法  官  陳珍如
以上正本證明與原本無異。
如不服本判決，應於收受本判決後十日內向本院提出上訴書狀。
其未敘述上訴理由者並得於提起上訴後十日內向本院補提理由書
狀（均須按他造當事人之人數附繕本）「切勿逕送上級法院」。
                                      書記官  岑  玢
中    華    民    國    95    年    5     月    24    日
附錄：本判決論罪科刑法條
修正後毒品危害防制條例第4條
製造、運輸、販賣第一級毒品者，處死刑或無期徒刑；處無期徒
刑者，得併科新臺幣1千萬元以下罰金。
製造、運輸、販賣第二級毒品者，處無期徒刑或7年以上有期徒
刑，得併科新臺幣7百萬元以下罰金。
製造、運輸、販賣第三級毒品者，處5年以上有期徒刑，得併科
新臺幣5百萬元以下罰金。
製造、運輸、販賣第四級毒品者，處3年以上10年以下有期徒刑
，得併科新臺幣3百萬元以下罰金。
製造、運輸、販賣專供製造或施用毒品之器具者，處1年以上7年
以下有期徒刑，得併科新臺幣1百萬元以下罰金。
前五項之未遂犯罰之。


司法院資訊處製作；財團法人民間司法改革基金會備份。
